【裁判字號】    90,易,556
【裁判日期】    900604
【裁判案由】    傷害
【裁判全文】
臺灣臺南地方法院刑事判決                            九十年度易字第五五六號
    公  訴  人  臺灣台南地方法院檢察署檢察官
    被      告  甲○○
右列被告因傷害案件，經檢察官提起公訴（九十年度偵字第二四二八號），本院判決
如左：
    主  文
甲○○傷害人之身體，處有期徒刑參月，如易科罰金，以參佰元折算壹日。
    事  實
一、甲○○與乙○○均係設於台南縣新市鄉之燊成拉鍊股份有限公司（下稱燊成公司
    ）之送貨司機，甲○○於民國八十九年十月十九日十四時三十分許，因不滿乙○
    ○擅將公司貨車駛入燊成公司對面之順興輪胎行進行保養，雙方因而在順興輪胎
    行前空地發生口角爭吵，甲○○與乙○○竟均基於傷害之故意（乙○○傷害部分
    未據告訴），雙方先係徒手互毆對方身體，嗣甲○○即隨手撿拾地上之鵝卵石朝
    乙○○頭上敲擊數下，致乙○○受有頭頂部三處各為○‧八×○‧五公分挫裂傷
    之傷害。
二、案經乙○○訴由台南地方法院檢察署檢察官偵查起訴。
    理由
一、訊據被告甲○○固坦承於右揭時地與告訴人乙○○互毆，並進而撿持地上之鵝卵
    石朝告訴人頭上敲擊之情事不諱，惟矢口否認有何傷害犯意，辯稱：「當天我的
    態度確實不好，口氣較大聲，我有針對汽車保養的問題，指責告訴人，當時是告
    訴人打我，我們確實是徒手互毆全身，告訴人當時將我壓在地上，情急之下，才
    隨手地上的鵝卵石打告訴人，我沒有傷害告訴人之意，僅是為了防衛而已。」云
    云（見本院九十年三月十六日、四月十七日、五月二十一日筆錄）。惟查：（一
    ）右揭事實，業據告訴人於偵、審中指述綦詳，且告訴人確實受有上揭傷害，亦
    有卷附診斷證明書一紙可稽。（二）按正當防衛係對於現在不正之侵害防衛自己
    或他人之權利者而言，本案上訴人與某甲口角互毆彼此成傷，不能證明某甲先行
    侵害，自不得主張正當防衛。次按彼此互毆，以一方初無傷人之行為，因排除對
    方不法之侵害而加以還擊，始得以正當防衛論。故無從分別何方為不法侵害之互
    毆行為，不得主張正當防衛（最高法院十七年上字第六八六號、三十年台上字第
    一○四○號判例意旨參照）。本件訊之告訴人堅決否認有先出手毆打被告之情形
    ，陳稱：「是被告先出手打我，我是新進人員，被告欺負我，我在公司是擔任司
    機的工作，當天被告持石頭砸我的頭部，當時被告一直罵我，我沒有回話，被告
    認為我不理會他，所以就出手打我，後來再持鵝卵石打我」等語，參以證人即順
    興輪胎行之老闆娘丙○○於警訊時亦證稱：「我沒有看見誰先動手」等語，則被
    告上開告訴人先出手毆打伊之所辯，即屬不能證明，自不得主張正當防衛；縱認
    本件確係告訴人先行出手毆打被告，然被告既係出於傷害告訴人之犯意而與告訴
    人徒手互毆全身，並非初無傷害告訴人之行為，因排除告訴人不法之侵害而加以
    還擊，其後撿拾地上之鵝卵石朝告訴人頭部敲擊，仍屬傷害之同一行為，自亦與
    正當防衛之構成要件不符。是被告上開所辯，顯屬事後卸責之詞，自難採信。本
    案事證明確，被告犯行堪以認定，自應依法論科。
二、核被告傷害人之身體，係犯刑法第二百七十七條第一項之罪。爰審酌被告僅因細
    故與告訴人發生爭吵，即率爾出手並撿拾地上之鵝卵石傷害告訴人、告訴人受傷
    之程度、犯罪後未能坦承犯行及迄未與告訴人達成民事賠償等一切情狀，量處如
    主文所示之刑，並諭知易科罰金折算標準。
據上論斷，應依刑事訴訟法第二百九十九條第一項前段，刑法第二百七十七條第一項
、第四十一條第一項前段，罰金罰鍰提高標準條例第一條前段、第二條，判決如主文
。
中      華      民      國    九十      年      六      月      四      日
                              臺灣臺南地方法院刑事第四庭
                                  審判長  法  官
                                          法  官
                                          法  官
右正本證明與原本無異
如不服本判決應於送達後十日內向本院提出上訴狀
                                      書記官
附錄本案論罪科刑法條全文：
刑法第二百七十七條第一項：
傷害人之身體或健康者，處三年以下有期徒刑、拘役或一千元以下罰金。


司法院資訊處製作；財團法人民間司法改革基金會備份。
